臺灣臺中地方法院刑事判決
111年度交易字第1043號
公  訴  人  臺灣臺中地方檢察署檢察官
被      告  廖冠凱


上列被告因過失傷害案件，經檢察官提起公訴（111 年度偵字第
19381 號），本院判決如下：
    主    文
廖冠凱犯過失傷害罪，處拘役伍拾伍日，如易科罰金，以新臺幣
壹仟元折算壹日。
    犯罪事實
一、廖冠凱於民國110 年11月30日中午某時許騎乘車牌號碼000-
    0000號普通重型機車，沿臺中市西屯區惠來路2 段由市政北
    一路往市政南一路方向行駛，嗣於同日中午12時50分許，行
    經設有行車管制號誌之臺中市西屯區惠來路2 段與市政路之
    交岔路口，欲右轉臺中市西屯區市政路往河南路方向行駛時
    ，本應注意汽車行駛至交岔路口時，轉彎車應讓直行車先行
    ，而依當時天候晴、日間自然光線、路面鋪裝柏油、路面乾
    燥無缺陷、無障礙物、視距良好等客觀情形，並無不能注意
    之情事，竟貿然右轉彎而未讓後方之直行車先行。適胡欣宇
    騎乘車牌號碼000-0** 號（號碼詳卷）普通重型機車，亦沿
    臺中市西屯區惠來路2 段由市政北一路往市政南一路方向從
    後方駛至，因未注意車前狀況，並隨時採取必要之安全措施
    ，迨發現廖冠凱所騎車輛時，業已避煞不及，廖冠凱所騎機
    車遂與胡欣宇所騎機車發生碰撞，胡欣宇因而人車倒地，並
    受有右手部挫傷、右足部挫傷、右手肘擦傷、右膝部擦傷、
    右足部擦傷、右下肢多處擦挫傷併右足踝皮膚壞死、右上肢
    多處擦挫傷、右手第四指遠端指骨骨折、鎚形指、右足蜂窩
    性組織炎等傷害。廖冠凱於肇事後、具有偵查犯罪權限之公
    務員發覺上開犯行前，即在警員前往現場處理時自首犯罪，
    再於其後本案偵查、審理程序中到庭接受裁判。
二、案經胡欣宇訴由臺中市政府警察局第六分局報告臺灣臺中地
    方檢察署檢察官偵查起訴。
    理    由
壹、程序事項
一、本判決所引用被告以外之人於審判外之陳述，檢察官、被告
    廖冠凱於本院準備程序、審理中均未聲明異議（本院卷第45
    至52、69至83、125 至134 頁），本院審酌該等證據資料作
    成之情況，核無違法取證或其他瑕疵，且與待證事實有關連
    性，認為適當得為證據，依刑事訴訟法第159 條之5 規定，
    均有證據能力。
二、又本判決所引用之非供述證據，查無違反法定程序取得之情
    形，依刑事訴訟法第158 條之4 規定之反面解釋，均具有證
    據能力。
貳、實體認定之依據
一、上開犯罪事實，業經被告於警詢、檢察事務官詢問、本院準
    備程序、審理中坦承不諱（偵卷第49至51、121 至124 頁，
    本院卷第45至52、69至83、125 至134 頁），核與證人即告
    訴人胡欣宇於警詢、檢察事務官詢問、本院審理時所為證述
    大致相符（偵卷第53至56、121 至124 頁，本院卷第69至83
    頁），並有林新醫院110 年11月30日診斷證明書、道路交通
    事故現場圖、道路交通事故調查報告表㈠、㈡、案發現場及車
    損照片、監視器畫面截圖、道路交通事故談話紀錄表、交通
    事故補充資料表、臺中市政府警察局道路交通事故肇事人自
    首情形紀錄表、車輛詳細資料報表、證號查詢機車駕駛人之
    公路監理電子閘門資料、中國醫藥大學附設醫院110 年12月
    6 、29日、111 年8 月8 日診斷證明書、本院準備程序勘驗
    筆錄及監視器畫面截圖、中國醫藥大學附設醫院111 年9  
    月8 日函文等件在卷可稽（偵卷第57、61、63、65、67至74
     、75、77、79、83、87、91、93、95、137 、139 頁，本
    院卷第49、53至56、85、113 、114 頁），足認被告之自白
    與事實相符，洵堪採為論罪科刑之依據。
二、按汽車行駛至交岔路口時，轉彎車應讓直行車先行，道路交
    通安全規則第102 條第1 項第7 款定有明文。被告騎車外出
    本應依循上開交通安全規定，在行經臺中市西屯區惠來路2 
     段與市政路之交岔路口，而欲右轉臺中市西屯區市政路往
    河南路方向時，應讓直行車先行。又依當時天候、路況、視
    距等客觀情形，被告並無不能注意之特別情事，竟疏於注意
    ，逕自於該路段右轉，而未讓直行車先行，致與告訴人所騎
    機車發生碰撞，被告駕車行為顯有過失。又即便告訴人騎車
    行經前開交岔路口時，有未注意車前狀況，並隨時採取必要
    之安全措施此過失情節，惟被告既有上述過失情形，自不因
    告訴人於本案交通事故亦有前揭肇事因素，即可解免被告應
    負之過失傷害罪責，至多僅於量處被告刑責輕重時得予斟酌
    。
三、再者，告訴人於本案交通事故發生後，即於110 年11月30日
    下午1 時10分許至林新醫院急診，其後陸續於110 年12月1 
     、3 、6 、7 、9 、14、15至17、20、22、29日、111 年1
      月19、22日、4 月9 日、8 月8 日至中國醫藥大學附設醫
    院接受醫師診療，此有林新醫院110 年11月30日診斷證明書
    、中國醫藥大學附設醫院110 年12月6 、29日、111 年8 月
    8  日診斷證明書等存卷可佐（偵卷第57、137 、139 頁，
    本院卷第85頁），另經告訴人於本院審理時陳稱：因為當時
    腳的傷口疼痛到我沒辦法發現我的右手指其實已經骨折，我
    是發現右手手指一直沒有消腫，而請中國醫藥大學附設醫院
    幫我做更精密的檢查才發現骨折，之後才開刀住院等語（本
    院卷第81頁），從而，告訴人於案發後立即就醫診治，並經
    醫師診斷所見有如犯罪事實欄所載傷勢，確與案發時間密接
    ；且依該等診斷證明書記載有關告訴人所受之傷勢，實與一
    般人在毫無防備下，於摔車倒地、身體與柏油路面撞擊後所
    生之傷害情況相當；復於本院函詢中國醫藥大學附設醫院就
    告訴人所受右足踝皮膚壞死、右足蜂窩性組織炎與本案交通
    事故間是否具有關聯性後，中國醫藥大學附設醫院於111 年
    9  月8 日函覆略以根據臨床門診所觀察及進行的治療，就
    診斷證明書上所載右足踝皮膚壞死、右足蜂窩性組織炎等症
    狀與110 年11月30日所造成外傷有相關連性等語（本院卷第
    113  、114 頁），堪認告訴人經診斷所見如犯罪事實欄所
    載傷勢確係在上開時、地遭被告騎乘之機車撞擊所致。是以
    ，被告之過失駕車行為，與告訴人所受之傷害結果間，具有
    相當因果關係，洵足認定。至被告於本院審理時所陳告訴人
    於當發當天送急診時應該會做全身檢查等語（本院卷第81頁
    ），實乃被告在無任何憑據下所為之推測假設，是被告以此
    為由而指告訴人在中國醫藥大學附設醫院檢查出右手第四指
    遠端指骨骨折之病症，並非本案交通事故所導致等語（本院
    卷第81頁），難以憑採。　
四、綜上，本案事證明確，被告前開所辯，委無足取，其上開犯
    行，堪以認定，應依法論科。
參、論罪科刑
一、核被告所為，係犯刑法第284 條前段之過失傷害罪。又本案
    交通事故發生後，報案人或勤指中心轉來資料未報明肇事人
    姓名，處理人員前往現場處理，而被告於交通事故發生後、
    具有偵查犯罪權限之公務員尚未發覺上開犯行前，即在警員
    前往現場處理時自首犯罪，有臺中市政府警察局道路交通事
    故肇事人自首情形紀錄表存卷足參（偵卷第87頁），復於其
    後本案偵查、審理程序中到庭接受裁判，可認被告已符合自
    首之要件。考量被告自首犯罪對本案偵辦有所助益，爰依刑
    法第62條前段規定減輕其刑。
二、爰以行為人之責任為基礎，審酌被告未遵守交通規則，而使
    其餘用路人之生命、身體安全受有危險，實不可取；並考量
    被告於本院審理期間表明其有與告訴人調解之意願，然雙方
    因賠償金額差距過大致調解未果乙情（本院卷第82、133 、
    134 頁），及被告坦承犯行等犯後態度；參以，告訴人未注
    意前方車輛行駛動態，亦為本案交通事故不可或缺之肇事因
    素，非可全然歸咎於被告；兼衡被告此前曾有不法犯行經法
    院論罪科刑之情，有臺灣高等法院被告前案紀錄表附卷足參
    （本院卷第15至28頁），及其於本院審理時自述大學肄業之
    智識程度、從事外送工作、收入勉持、未婚、無子之生活狀
    況（本院卷第133 頁）、被告之過失情節、告訴人因本案交
    通事故所受之損害等一切情狀，量處如主文所示之刑，並諭
    知易科罰金之折算標準。
據上論斷，應依刑事訴訟法第299 條第1項前段，刑法第284 條
前段、第62條前段、第41條第1 項前段，刑法施行法第1 條之1 
 第1 項，判決如主文。
本案經檢察官李毓珮提起公訴，檢察官葉芳如到庭執行職務。
中　　華　　民　　國　 111　　年　　10　　月　　28　　日
                  刑事第十三庭　法　官  劉依伶

以上正本證明與原本無異。
如不服本判決應於收受送達後20日內向本院提出上訴書狀，並應
敘述具體理由；其未敘述上訴之理由者，應於上訴期間屆滿後20
日內向本院補提理由書（均須按他造當事人之人數附繕本）「切
勿逕送上級法院」。
告訴人或被害人如不服判決，應備理由具狀向檢察官請求上訴，
上訴期間之計算，以檢察官收受判決正本之日起算。
　　　　                        書記官  盧弈捷
中　　華　　民　　國　 111　　年　　10　　月　　28　　日
附錄本案論罪科刑法條：
中華民國刑法第284條
因過失傷害人者，處1年以下有期徒刑、拘役或10萬元以下罰金
；致重傷者，處3年以下有期徒刑、拘役或30萬元以下罰金。